臺灣板橋地方法院刑事判決　　　　　　99年度簡上字第1359號
上　訴　人　林玫芬
即　被　告
選任辯護人　鐘耀盛律師
上列上訴人即被告因偽造文書案件，不服本院99年度簡字第4308
號中華民國99年11月17日所為第一審簡易判決（聲請簡易判決處
刑案號：98年度偵字第29993 號），本院管轄第二審之合議庭判
決如下：
    主  文
上訴駁回。
    事實及理由
壹、程序部分：
    按被告以外之人於審判外之言詞或書面陳述，除法律有規定
    者外，不得作為證據；又被告以外之人於審判外之陳述，雖
    不符合同法第159 條之1 至第159 條之4 之規定，但經當事
    人於審判程序同意作為證據，法院審酌該言詞陳述或書面陳
    述作成時之情況，認為適當者，亦得為證據。當事人、代理
    人或辯護人於法院調查證據時，知有第159 條第1 項不得為
    證據之情形，而未於言詞辯論終結前聲明異議者，視為有前
    項之同意，刑事訴訟法第159條之5定有明文。經查，本件援
    引之部分證據固屬審判外陳述，而屬傳聞證據，惟公訴人、
    被告及辯護人於審判程序均同意作為證據，且經本院審酌該
    證據作成情況均無不適當之情形，是依上開規定，認得作為
    本件證據。
貳、實體部分：
一、本案經本院審理結果，認第一審判決以被告林玫芬所為係犯
    行使偽造文書罪，依刑事訴訟法第449 條第1 項前段、第3
    項、第454 條第2 項，刑法第216 條、第210 條、第74條第
    1 項第1 款、第41條第1 項前段規定論處，並審酌被告無前
    科紀錄，素行尚佳，然其未經黃國輝之繼承人即告訴人徐芳
    月之同意或授權，冒用黃國輝名義領取黃國輝金融帳戶內之
    存款，影響真正名義人即黃國輝繼承人及金融機構對於金融
    交易管理之正確性；惟念其立意良善，且於支付黃國輝辦理
    後事之必要費用後，即欲將餘款交還告訴人，其本身不僅未
    獲利益，亦未對告訴人造成嚴重損害，兼衡其犯罪之手段、
    智識程度、犯罪後之態度等一切情狀，量處有期徒刑3 月，
    並諭知易科罰金之折算標準；並斟酌被告未曾受有期徒刑以
    上刑之宣告，為圖提款之便利，一時失慮，致觸犯本案犯行
    ，信其經歷偵審程序，當知所警惕而無再犯之虞，併宣告緩
    刑2 年，其認事用法及量刑均屬妥適，應予維持，並援引第
    一審刑事簡易判決書所載之事實、證據及理由（如附件）。
二、被告林玫芬上訴否認犯行，並辯稱：黃國輝於民國98年8 月
    30日下午2 時許，持已用印然尚未填寫取款金額之新莊市農
    會取款憑條交付與伊，並委任伊於家中急用之際，可持該取
    款條取款，嗣黃國輝於同年9 月8 日去世，伊即於該取款條
    填寫取款金額新臺幣68萬元，持之向新莊市農會人員領取款
    項，並將該款項用於黃國輝喪禮籌辦，故伊並無行使偽造私
    文書之犯意云云。惟查：上開事實業經被告自承其於黃國輝
    死亡後始於已蓋有黃國輝印章之取款憑條填寫取款金額並向
    新莊市農會人員行使之，核與證人即黃國輝之母黃林新女之
    證述相符，復有新莊市農會帳號00000000000000號之存摺內
    頁影本、存款往來帳卡列印單、黃國輝喪禮支出收據及影本
    各1 份附卷可稽。被告雖以前詞置辯，然按偽造文書罪，係
    著重於保護公共信用之法益（最高法院21年上字第2668號判
    例參照），亦即現今社會之共同生活或經濟交易活動中，各
    項文書均具有重要地位，刑法偽造文書罪之所定，即在保護
    文書在經濟交易與社會往來之公共信用與安全性。再者，偽
    造文書罪之成立，行為人主觀上對其偽造之文書有所認識，
    並進而決意偽造之主觀心態，即有造文書之主觀上故意，至
    於行為人係出於何種意圖，並非所問。又按繼承，因被繼承
    人死亡而開始。繼承人自繼承開始時，除本法另有規定外，
    承受被繼承人財產上之一切權利、義務。但權利、義務專屬
    於被繼承人本身者，不在此限。繼承人有數人時，在分割遺
    產前，各繼承人對於遺產全部為公同共有，民法第1147條、
    第1148條、第1151條分別定有明文。黃國輝死亡後，其名義
    帳戶內之存款即為遺產，而屬全體繼承人公同共有，提領該
    帳戶內款項之行為自應得全體繼承人之同意或授權，並以全
    體繼承人之名義為之等情，乃為被告所明知，被告在未經黃
    國輝之繼承人同意前，仍決意填寫金額於上開取款憑條並持
    向新莊市農會人員行使之，則被告行為當已具備行使偽造文
    書罪主觀上之故意，應屬無疑。又其所為不惟影響黃國輝繼
    承人對於遺產之權益，並已損害社會經濟交易之憑信，亦已
    構成行使偽造文書罪之行為結果。至被告所辯均屬其犯罪之
    動機，雖情可憫恕，然與犯罪之構成尚屬無涉，從而，原審
    予以論罪科刑，其認事用法並無違誤，且已考量被告之犯罪
    動機、無前案紀錄之情，予以宣告緩刑，量刑亦屬妥適，被
    告上訴否認犯行，為無理由，應駁回其上訴。
據上論斷，應依刑事訴訟法第455 條之1 第1 項、第3 項、第36
8 條、第371 條、第373 條，判決如主文。
本案經檢察官黃致中到庭執行職務。
中    華    民    國   100    年    3     月    21    日
                  刑事第二庭  審判長法  官  王屏夏
                                    法  官  黎錦福
                                    法  官  曹惠玲
上列正本證明與原本無異。
本判決不得上訴。
                                    書記官  蕭佩宜
中    華    民    國   100    年    3     月    21    日
附錄本案論罪科刑法條全文：
刑法第210條（偽造變造私文書罪）
偽造、變造私文書，足以生損害於公眾或他人者，處5年以下有
期徒刑。
刑法第216條（行使偽造變造或登載不實之文書罪）
行使第二百十條至第二百十五條之文書者，依偽造、變造文書或
登載不實事項或使登載不實事項之規定處斷。